臺灣臺南地方法院刑事判決　　　　　　　96年度訴字第1649號
公　訴　人　臺灣臺南地方法院檢察署檢察官
被　　　告　乙○○
上列被告因違反毒品危害防制條例案件，經檢察官提起公訴（96
年度毒偵字第2390號），被告於準備程序中就被訴事實為有罪之
陳述，本院合議庭裁定由受命法官獨任進行簡式審判程序，判決
如下：
    主  文
乙○○施用第一級毒品，累犯，處有期徒刑拾壹月。扣案毒品海
洛因壹包（驗餘淨重零點貳參柒公克），沒收銷燬之；海洛因外
包裝空袋壹個、注射針筒貳支、削尖吸管壹支，均沒收之。又施
用第二級毒品，累犯，處有期徒刑參月。應執行有期徒刑壹年，
扣案海洛因壹包（驗餘淨重零點貳參柒公克），沒收銷燬之；海
洛因外包裝空袋壹個、注射針筒貳支、削尖吸管壹支均沒收之。
    事實及理由
一、乙○○前因施用毒品案件，經觀察、勒戒後，認無繼續施用
    傾向，於民國91年5月24日釋放，並經臺南地方法院檢察署
    檢察官以91年度毒偵字第724號為不起訴處分確定，又因施
    用第一、二級毒品案件，經臺灣高等法院臺南分院94年度上
    訴字第153號、94年度上易字第425號、本院94年度訴字第
    810號等判決各判處有期徒刑10月確定，與其另案所犯之竊
    盜、詐欺等罪，經減刑並定應執行刑有期徒刑3年7月確定，
    甫於96年5月27日縮刑期滿執行完畢。詎其猶不知悔改，復
    基於施用第一級毒品海洛因之犯意，於96年8月18日17時許
    ，在臺南縣下營鄉往鹽水鎮○○○路涵洞處，施用第一級毒
    品海洛因1次；另基於施用第二級毒品甲基安非他命之犯意
    ，於96年8月17日18時許，在臺南縣下營鄉公墓處，施用第
    二級毒品甲基安非他命1次，為警於同年月19日14時許，在
    臺南縣下營鄉○○街9號「下營公園」廁所內查獲，扣得每
    洛因1包、注射針筒2支、削尖吸管1支，而悉上情。
二、上開犯罪事實之證據：
（一）被告於偵查中及本院審理時之自白。
（二）臺南縣警察局麻豆分局偵辦毒品危害防制條例案件尿液送
      驗對照表、查獲涉嫌毒品危害防制條例毒品初步鑑驗報告
      書、長榮大學96年10月11日確認報告、高雄市立凱旋醫院
      96年8 月27日濫用藥物成品檢驗鑑定書各1紙，照片3張。
（三）扣案海洛因1包、注射針筒2支、削尖吸管1支、。
三、按海洛因經注射入人體後，約80%於24小時內自尿中排出，
    代謝物嗎啡之平均可檢出時限約為26小時，安非他命則約
    70%於24小時內自尿中排出、約90%於96小時內自尿中排出，
    而國內尿液中甲基安非他命之檢驗僅鑑定其是否呈陽性反應
    ，尚無定其含量，且甲基安非他命成分之檢出與其投與方式
    、投與量、個人體質、採尿時間與檢測儀器之精密度等諸多
    因素有關，雖僅憑尿液中呈安非他命陽性反應，並無法確實
    推算吸食時間距採集時間之長短，惟依上述資料推斷，最長
    可能不會超過4日（參行政院衛生署藥物食品檢驗局81年9月
    8日（81）藥檢壹字第8114885號及同年2月8日（81）藥檢壹
    字第001156號函），佐以被告查獲採尿時間，及其尿液送驗
    均分別呈鴉片類（嗎啡及可待因）及安非他命類（安非他命
    及甲基安非他命）陽性反應之結果，被告自白於前開時、地
    ，施用第一級毒品海洛因及第二級毒品安非他命之犯行，足
    堪認定。
四、按92年7月9日新修正之毒品危害防制條例刪除「2犯」及「3
    犯」之規定，將施用毒品者簡化區分為初犯、再犯，並認施
    用毒品者係屬病患性犯人，以觀察、勒戒戒除其身癮，以強
    制戒治去除其心癮。經觀察、勒戒或強制戒治執行完畢釋放
    後，若係5年後再犯該條例第10條施用毒品罪者，檢察官應
    先聲請法院裁定令被告入勒戒處所觀察、勒戒，並視有無繼
    續施用毒品傾向，決定應予釋放、為不起訴之處分，或應聲
    請法院裁定令入勒戒處所強制戒治；若係5年內「再犯」同
    條例第10條施用毒品罪者，依同條例第23條第2項規定，檢
    察官則應依法追訴；且觀諸該條例第20條第3項之修正理由
    ：「觀察、勒戒或強制戒治5年後再犯者，顯見前所實施之
    觀察、勒戒或強制戒治已足以遮斷其施用毒品之癮，為期自
    新及協助其戒除毒癮，對此5年後再犯者，爰明定仍適用初
    犯之規定，先經觀察、勒戒、強制戒治之程序。」及同條例
    第23條第2項之修正理由：「為配合簡化施用毒品犯之刑事
    處遇程序，並鑑於經觀察、勒戒或強制戒治執行完畢釋放後
    5年內再犯者，其再犯率甚高，原據以實施之觀察、勒戒及
    強制戒治既已無法收其實效，自應施以刑事處遇。」，顯然
    如施用毒品者係前經觀察、勒戒或強制戒治等治療程序執行
    完畢5年後，始再施用毒品之「初犯」，因前所執行之觀察
    、勒戒或強制戒治已足收戒除毒癮之效，自應重新執行觀察
    、勒戒或強制戒治等治療程序，並於治療程序執行完畢後，
    由檢察官為不起訴處分，毋庸對之追訴處罰；反之，在「再
    犯」之情形，因其先前所為治療程序顯未能收戒斷毒癮之效
    ，且考量施用毒品者之再犯率偏高，乃簡化其刑事處遇程序
    ，而逕予追訴處罰，不再施以治療程序。‧‧‧倘5年內已
    經再犯，被依法追訴處罰，縱其第3次（或第3次以上）施用
    毒品之時間在初犯釋放5年以後，即與「5年後再犯」之情形
    有別，且因已於「5年內再犯」，顯見其再犯率甚高，原實
    施觀察、勒戒或強制戒治，已無法收其實效，而無5年戒斷
    期之存在，自無再經觀察、勒戒及強制戒治之必要，應由檢
    察官逕行起訴（參最高法院95年度台非字第59號判決及95年
    第7次刑事庭會議決議）。
五、經查，被告前因施用毒品案件，經送觀察、勒戒後，於91年
    5月24日釋放；再於94年間因施用第一級、第二級毒品案件
    ，經臺灣高等法院臺南分院94年度上訴字第153號、94年度
    上易字第425號、本院94年度訴字第810號等判決各判處有期
    徒刑10月確定，有臺灣高等法院被告前案紀錄表在卷可稽。
    本件被告於觀察、勒戒執行完畢5年內之94年間，已再犯施
    用毒品之罪，本件於96年8月17日、18日施用第一級、第二
    級毒品之犯行，乃屬3犯以上，縱其施用毒品之時間在初犯
    釋放5年以後，即與「5年後再犯」之情形有別，參諸前揭最
    高法院判決及刑事庭會議決議意旨，仍應依法論科；且查海
    洛因、安非他命分別係屬毒品危害防制條例第2條第2項第1
    款、第2款所列之第一、二級毒品，核被告所為，分別係犯
    毒品危害防制條例第10條第1項、第2項之施用第一級、第二
    級毒品罪，且其施用前後持有第一、二級毒品之低度行為，
    應為其施用之高度行為所吸收，不另論罪；又被告將第一級
    毒品海洛因及第二級毒品安非他命二行為，犯意各別，行為
    互殊，應分論併罰之；且被告有犯罪事實所載之前案紀錄，
    甫於96年5月27日縮刑期滿執行完畢，有臺灣高等法院被告
    前案紀錄表在卷可參，其於受有期徒刑之執行完畢後5年內
    故意再犯本件有期徒刑以上之罪，均為累犯，均依法應加重
    其刑。爰審酌被告迭經觀察、勒戒，仍未能體認施用毒品對
    於自身健康之危害，遠離毒品，惟犯後業已坦承犯行，態度
    良好等一切情狀，分別量處如主文所示之刑；且參司法院大
    法官會議解釋釋字第144號：「數罪併罰中之一罪，依刑法
    規定得易科罰金，若因與不得易科之他罪併合處罰結果而不
    得易科罰金時，原可易科部分所處之刑，自亦無庸為易科折
    算標準之記載。」意旨，被告施用第二級毒品部分，爰不為
    易科罰金之諭知。另扣案海洛因1包（驗餘淨重0.237公克）
    ，不論屬於犯人與否，依毒品危害防制條例第18條第1項前
    段規定，均應沒收銷燬之；而扣案海洛因既經毒品鑑定單位
    驗得淨重，顯見海洛因業與其外包裝袋析離（參高雄市立凱
    旋醫院濫用藥物成品檢驗鑑定書），是海洛因外包裝空袋1
    個，與扣案注射針筒2支、削尖吸管1支，應均屬被告所有供
    其施用所用之物，爰依刑法第38 條第1項第2款宣告沒收之
    。
據上論斷，應依刑事訴訟法第273條之1第1項、第299條第1項前
段、第310條之2、第454條，毒品危害防制條例第10條第1項、第
2項、第18條第1項前段，刑法第11條、第47條第1項、第51條第
5款、第38條第1項第2款，判決如主文。
本案經檢察官甲○○到庭執行職務
中　　華　　民　　國　　96　　年　　12　　月　　27　　日
 　　　　　　　　 刑事第十二庭  法　官　魏玉英
以上正本證明與原本無異。
如不服本判決應於收受本判決後10日內向本院提出上訴書狀，並
應敘述具體理由。如未敘述上訴理由者，應於上訴期間屆滿後20
日內向本院補提理由書狀（均須按他造當事人之人數附繕本）「
切勿逕送上級法院」。
　　　　　　　　　　　　　　　　書記官　曾盈靜
中　　華　　民　　國　　96　　年　　12　　月　　27　　日
附錄本案論罪科刑法條全文
毒品危害防制條例第10條
施用第一級毒品者，處6月以上5年以下有期徒刑。
施用第二級毒品者，處3年以下有期徒刑。
